【裁判字號】    88,易,732
【裁判日期】    890623
【裁判案由】    違反就業服務法
【裁判全文】
臺灣新竹地方法院刑事判決                          八十八年度易字第七三二號
    公  訴  人  臺灣新竹地方法院檢察署檢察官
    被      告  甲○○○資源管理顧問股份有限公司
    代  表  人  辛○○
    兼右代理人  戊○○
    右  一  人
    選任辯護人  彭火炎
右列被告等因違反就業服務法案件，經檢察官提起公訴（八十八年度偵字第一四一二
、四二七七號），本院判決如左：
    主  文
甲○○○資源管理顧問股份有限公司與戊○○均無罪。
    理  由
一、公訴意旨略以：被告戊○○係被告甲○○○資源管理顧問股份有限公司（設於臺
    北市○○○路○段三四號七樓，下稱巨泰公司）派至新竹市○○路五二巷一五號
    從事該公司興建外勞管理中心（下稱外勞中心）之工地負責人，明知外國人未經
    許可，不得在本國工作，竟先後自民國八十六年十月間起，分別以日薪新台幣（
    下同）一千元、七百五十元不等之代價，非法僱用他人合法申請引進事後逃逸並
    經撤銷聘僱許可之菲律賓藉外國勞工ＭＡＩＲ  ＥＯＧＥＬＩＯＭ、ＭＡＫＩ
    ＣＲＳＡＮＴＯ  ＭＡＱＵＩＬＩＮＧ、ＥＢＯＫＡ  ＲＯＳＥＶＩＬＬＥＡ等
    三人至上開外勞管理中心，從事煮飯、油漆及其他雜工工作，且供繕宿，嗣於八
    十六年十一月九日下午五時許，在上開外勞管理中心為警當場查獲，而認被告戊○○違反就業服務法第五十三條第一款之規定，應依同法第五十八條第一項後段
    處罰，被告巨泰公司則應依同法第五十八條第二項處罰等語。
二、公訴人認被告戊○○、巨泰公司涉有前揭違反就業服務法之犯行，除前開ＭＡＩ
    Ｒ  ＥＯＧＥＬＩＯＭ、ＭＡＫＩ  ＣＲＳＡＮＴＯ  ＭＡＱＵＩＬＩＮＧ、Ｅ
    ＢＯＫＡ  ＲＯＳＥＶＩＬＬＥＡ等三人係他人僱用後逃逸而經撤銷聘僱許可之
    外勞，有居留外僑作業外勞詳細電腦資料表附於八十七年度偵字第二四五號影印
    卷《下稱第二四五號影印卷》第十一、十二頁，以及行政院勞工委員會台八七勞
    職外字第二六五九六號函附於本院八十七年度易字第八四五號案影印卷（下稱第
    八四五號影印卷）第一至三頁可稽外，無非係以左列為其憑據：
（一）證人丙○○（業經臺灣高等法院以八十七度上易字第五六六二號判決無罪確定
      ）雖曾在外勞中心承包油漆工程，惟其期間僅至八十六年十月二十九日即已完
      工領完工程款，並離開外勞中心回至臺北，迄至八十六年十一月九日前述三名
      外勞為警查獲時，證人丙○○根本未在外勞管理中心任職或承包工程，係於查
      獲當天，始由被告戊○○叫證人即當時擔任外勞中心經理之己○○打電話至證
      人丙○○位於臺北縣三重市住處，叫證人丙○○返回外勞中心並至警局製作筆
      錄，嗣證人丙○○始再由被告巨泰公司，僱請擔任外勞中心之煮飯等雜工事務
      一節，業據被告戊○○供認在卷，核與證人丙○○、己○○於偵查中及本院八
      十七年度易字第八四五號案審理時所證大致相符，並有證人丙○○提出附於第
      八四五號影印卷第八頁之巨泰公司於八十六年十一月十日起始發給證人丙○○
      薪水之薪資袋、薪資帳戶存摺、健保卡等物，以及被告戊○○於本院八十七年
      度易字第八四五號案審理時提出之委託工程合約書、工程款領據等物，足證證
      人丙○○於八十六年十月底起至同年十一月十日止，並未在外勞中心受僱工作
      或從事其他工程；
（二）依當時查獲之外勞ＭＡＩＲＥＯＧＥＬＩＯ、ＭＡＫＩ  ＣＲＳＡＮＴＯ
      ＭＡＱＵＩＬＩＮＧ二人於警訊中亦明確供稱係被告戊○○所僱用；
（三）而證人丙○○雖於警訊中曾供承：其有提供該三名外勞，於前述外勞管理中心
      吃、住（未自白僱用之事實），並請渠等幫忙作工等語，惟此項供述與該三名
      外勞是否由被告戊○○僱用之事實，並無關連性，此依外勞供述：係被告戊○○給付日薪予渠等情，足資判明。況證人丙○○於警訊中之上開不利己供述，
      亦經本院以八十七年度易字第八四五號、臺灣高等法院八十七年度上易字第五
      六六二號判決詳為調查審認後，認與事實不符。
（四）又被告戊○○於前述三名外勞查獲當時，與該外勞中心經理己○○均在現場，
      且依被告於警訊中亦自承該外勞中心係其負責管理，並經常會在該中心辦公室
      負責事務；而依前述三名外勞於警訊中供稱：渠等平時係居住於外勞中心內等
      語，準此，該三名外勞若非被告戊○○所僱用，當無法安然居住於該中心內。
      是該三名非法外勞係經被告所僱用。
三、按犯罪事實應依證據認定之，無證據不得推定其犯罪事實，刑事訴訟法第一百五
    十四條定有明文。而認定不利於被告之事實，須依積極證據，茍積極證據不足為
    不利於被告事實之認定時，即應為有利於被告之認定，更不必有何有利之證據，
    最高法院三十年上字第八一六號著有判例可資參照。
四、訊據被告戊○○固不否認於八十六年十一月九日案發後有僱用證人丙○○在外勞
    中心工作，惟堅詞否認有何違反就業服務法之犯行，辯稱：伊將外勞中心之油漆
    、木工等小型工程以三十萬元之代價交予證人丙○○承包施做，人員部分由證人
    丙○○負責，後來並另外支付五萬元獎金予證人丙○○，施工期間係八十六年八
    月至同年十月，後因證人丙○○尚有工作未完成，所以八十六年十一月九日查獲
    時證人丙○○仍有留在外勞中心做後續收尾之工作，伊不知外勞中心有非法僱用
    外勞，前述查獲之三名外勞係證人丙○○所僱用，後來因證人丙○○會做菲律賓
    菜，才又另外在案發後僱用證人丙○○在外勞中心工作等語。經查：
（一）證人丙○○並不否認有與被告戊○○簽立委託工程合約書，並且收到五萬元及
      三十萬元，此有證人丙○○與被告戊○○所簽之委託工程合約書一份、證人丙○○所簽收合計三十萬元之支出證明單二紙附卷足佐（見本案卷第二十四至二
      十七頁），雖證人丙○○仍一再稱伊並未承包外勞中心之工程，而係以每日一
      千二百元之日薪受雇於被告戊○○，且伊做到八十六年十月二十九日即離開外
      勞中心回到臺北縣三重市家中，自伊於八十六年十月二十九日離開外勞中心至
      同年十一月九日前述三名外勞為警查獲時止，伊根本未再於外勞中心任職或承
      包工程，委託工程合約書係案發後在派出所所簽，三十萬元並非承攬報酬而係
      薪水、貨款、費用等語。然委託工程合約書並非案發後在派出所所簽，且被告
      戊○○於警訊時即已提出前開委託工程合約書一節，業經證人即到場查獲本件
      之警員丁○○及庚○○到庭證述明確（見本案卷第一一０頁、第一三五頁），
      而證人丙○○於本件案發前之八十六年十一月一日至同年月九日仍在外勞中心
      工作並簽收米行送至外勞中心之白米，有證人丙○○於八十六年十一月三日、
      五日、九日所簽收之送貨單三紙在卷足佐（見本案卷第二十一頁），而證人丙○○亦承認親為送貨單上之簽名，雖否認係各該當日所簽而證稱係日後所補簽
      ，惟送貨單必須當日簽收已經證人即協豐行負責人乙○○已到庭結證屬實（見
      本案卷第三十一至三十三頁），足證證人丙○○所稱並未承攬外勞中心之工程
      ，且八十六年十一月九日查獲時並未在外勞中心工作即為虛罔之詞。
（二）而外勞ＭＡＩＲ  ＥＯＧＥＬＩＯ、ＭＡＫＩ  ＣＲＳＡＮＴＯ  ＭＡＱＵＩ
      ＬＩＮＧ二人雖於警訊中供稱係被告戊○○所僱用，惟該二名外勞並不認識被
      告戊○○，係因外勞是幫證人丙○○工作，而證人丙○○又承包被告戊○○之
      工程，故筆錄上始記載外勞由被告戊○○僱用一節，業經證人庚○○到庭結證
      明確（見本案卷第一二六頁）；而證人丙○○先於本院八十七年度易字第八四
      五號案審理時，辯稱伊不認識該三名外勞（見第八四五號影印卷第十九頁），
      復於本案審理時改口稱八十六年十月間即認識該三名外勞，其中女外勞ＥＢＯ
      ＫＡ  ＲＯＳＥＶＩＬＬＥＡ之雇主黃永成是伊妹婿等語（見本案卷第三十二
      頁），足見證人丙○○與該三名外勞原本即熟識，證人丙○○於警訊時所稱係
      該三名外勞到外勞中心找伊而幫忙伊工作即與事實相符。
綜上所述，被告戊○○既將外勞中心之油漆、木工等工程交由證人丙○○承攬，且案
發時，證人丙○○仍在外勞中心作後續收尾之工作，該三名外勞又係證人丙○○之舊
識，證人丙○○於警訊時亦不否認該三名外勞是來新竹找伊幫伊工作，雖被告戊○○
於查獲當時在現場，且負責管理外勞中心，惟該三名外勞既係幫忙證人丙○○工作，
被告戊○○於工程已交由證人丙○○承攬，且人員部分由證人丙○○提供之情況下，
對於證人丙○○要找何人幫忙作油漆、木工工作，被告戊○○辯稱並不知情亦無參與
，當可採信。此外，復查無其他積極之證據證明被告戊○○有公訴人所指之犯行，則
被告巨泰公司部分亦失去併罰之依據，是本件應諭知被告等無罪。
五、據上論斷，應依刑事訴訟法第三百零一條第一項判決如主文。
本案經檢察官黃仁宏到庭執行職務。
中      華      民      國    八十九    年      六      月    二十三    日
                              臺灣新竹地方法院刑事第二庭
                                      法    官  黃  美  盈
右正本證明與原本無異。
如不服本判決，應於判決送達後十日內向本院提出上訴狀( 應附繕本 )，上訴於
臺灣高等法院。
                                      書 記 官  呂  聖  儀
中      華      民      國    八十九    年      六      月    二十三    日


司法院資訊處製作；財團法人民間司法改革基金會備份。
